【裁判字號】    98,易,1430
【裁判日期】    981230
【裁判案由】    詐欺
【裁判全文】
臺灣高雄地方法院刑事判決              98年度易字第1430號
公  訴  人  臺灣高雄地方法院檢察署檢察官
被      告  丙○○
上列被告因詐欺案件，經檢察官提起公訴（98年度偵字第 16298
號、98年度偵字第16912 號），被告於本院準備程序中為有罪之
陳述，經合議庭裁定由受命法官依簡式審判程序獨任審理，本院
判決如下：
    主  文
丙○○幫助犯詐欺取財罪，處拘役伍拾玖日，如易科罰金，以新
臺幣壹仟元折算壹日。
    事  實
一、丙○○在預見提供金融機構帳戶存簿、提款卡及密碼等物給
    陌生人使用，有可能遭該人及其所屬之詐騙集團不法利用，
    以遂行詐欺取財之目的，並藉此逃避檢警之追緝，竟以縱有
    人持其金融帳戶作為詐欺取財之犯罪工具，亦不違背其本意
    之幫助詐欺取財故意，先於民國98年12月13日下午3 時23分
    許，與林意茹（由檢察官另案偵查中）約定以新臺幣（下同
    ）10,000元之代價，出售其所申辦之中華郵政股份有限公司
    （下稱中華郵政）鳥松郵局帳戶（帳號：00000000000000號
    ），復於同日下午3 時50分許，在丁○○鳳山市火車站附近
    ，將上開郵局帳戶之存摺、提款卡及密碼交予林意茹，以供
    其所屬之詐騙集團成員作為詐騙匯款使用。嗣該詐騙集團成
    員，即意圖為自己不法之所有，陸續為下列詐欺取財犯行：
  (一)於97年12月19日下午4 時許，撥打電話予己○○，佯稱其先
    前向東森購物台購物時因付費錯誤，需至提款機操作辦理取
    消手續云云，致己○○陷於錯誤，而依指示於同日下午5 時
    36分許、6 時17分許，分別前往桃園縣平鎮市○○街便利商
    店內及中壢市○○路附近之提款機前，分別將9,323 元、20
    ,020元匯入丙○○上開郵局帳戶內，隨即遭提領一空。
  (二)另於97年12月19日晚上7 時4 分許，撥打電話予戊○○，佯
    稱其先前向東森購物台購物時因付費錯誤，需至提款機操作
    辦理取消手續云云，致戊○○陷於錯誤，而依指示於同日晚
    上8 時14分許，前往臺南市○○街10號便利商店之提款機前
    ，將29,988元匯入丙○○上開郵局帳戶內。
  (三)另於97年12月19日晚上7 時許，撥打電話予乙○○，佯稱其
    先前向東森購物台購物時因付費錯誤，需至提款機操作辦理
    取消手續云云，致乙○○陷於錯誤，而依指示於同日晚上 7
    時53分38秒、7 時55分27秒、8 時12分53秒，分別將 8,999
    元、9,999 元、19,999元匯入丙○○上開郵局帳戶內，其中
    8,999 元及9,999 元隨即遭提領一空。
  (四)嗣己○○、戊○○、乙○○發覺有異，而報警處理，始查悉
    上情。
二、案經丁○○政府警察局報告暨丁○○政府警察局甲○分局移
    送臺灣高雄地方法院檢察署檢察官偵查起訴。
    理  由
一、本件被告丙○○所犯為死刑、無刑徒刑或最輕本刑為3 年以
    上有期徒刑以外之罪，其於準備程序中就被訴犯罪事實，為
    有罪之陳述，經法官告知簡式審判程序之旨，並聽取當事人
    之意見後，依刑事訴訟法第273 條之1 第1 項規定，裁定由
    受命法官獨任進行簡式審判程序，合先指明。
二、上揭犯罪事實，業據被告丙○○於本院審理時坦承不諱（見
    本院易字卷第16、24頁），核與證人即被害人己○○、戊○○、乙○○於警詢中指訴渠等遭詐騙集團成員佯以東森購物
    人員之名義向渠等詐騙如犯罪事實所示之金額等情節均相符
    合（見警1 卷第7 、8 頁，警2 卷第6 至10、13、14頁），
    另證人楊靜茹亦於檢察事務官詢問時證述其陪同被告將上開
    郵局帳戶交付予林意茹等事實歷歷（見偵1 卷第45至47頁）
    ，並有被害人己○○所提出之渣打銀行自動櫃員機交易明細
    表2 紙、桃園縣政府警察局楊梅分局楊梅派出所受理刑事案
    件報案三聯單1 份、被害人戊○○所提出之中國信託銀行自
    動櫃員機交易明細表影本1 紙、被害人乙○○所提出之郵政
    自動櫃員機交易明細表影本3 紙及中華郵政鳳山郵局98年 3
    月5 日鳳營字0980100260號函文1 紙暨所附被告上開郵局帳
    戶之原始開戶資料暨歷史交易清單影本各1 紙在卷可稽（見
    警1 卷第9 頁，警2 卷第11、12、16至19頁）。是本件被告
    之自白已有相當之證據資料予以補強，且與事實相符，堪以
    採認。
三、按金融帳戶為個人之理財工具，而政府開放金融業申請設立
    後，金融機構大量增加，一般民眾皆可以存入最低開戶金額
    之方式自由申請開設金融帳戶，並無任何特殊之限制，因此
    一般人申請存款帳戶極為容易而便利，且得同時在不同金融
    機構申請多數存款帳戶使用，故除非充作犯罪使用，並藉此
    躲避警方追緝，一般正常使用之存款帳戶，並無向他人租用
    或購買帳戶存摺等物，而使用他人帳戶之必要，此為一般人
    日常生活所熟知之常識。何況，金融存款帳戶，攸關存戶個
    人財產權益，專屬性甚高，衡諸常理，若非與本人有密切關
    係，不可能提供個人帳戶供他人使用，縱有交付個人帳戶給
    他人使用之特殊情形，亦必會瞭解他人使用帳戶之目的始行
    提供，參以坊間報章雜誌及新聞媒體，對於以簡訊、電話等
    方式通知中獎或如退稅等其他類似之不法詐騙方法及該不法
    詐騙集團經常收購他人存款帳戶，以隱匿渠等詐欺取財犯罪
    之不法行徑，規避檢警等執法人員之查緝，類此在社會上層
    出不窮之案件，亦迭經報導及再三披露，而被告丙○○乃心
    智健全之成年人，自能預見將金融機構之帳戶交付給不認識
    之他人，有可能遭他人利用為與財產有關之犯罪工具，竟仍
    提供給他人使用，足認被告確有幫助他人實施詐欺犯罪之不
    確定故意甚明。從而，本案事證明確，被告犯行堪以認定，
    應依法論科。
四、按刑法上之幫助犯，係對於犯罪與正犯有共同之認識，而以
    幫助之意思，對於正犯資以助力，而未參與實施犯罪之行為
    者而言，最高法院著有75年度臺上字第1509號、84年度臺上
    字第5998號及88年度臺上字第1270號判決意旨可供參照。是
    以，如未參與實施犯罪構成要件之行為，且係出於幫助之意
    思提供助力，即屬幫助犯，而非共同正犯。本件被告丙○○
    與林意茹及其所屬之詐騙集團成員並無共同實施詐欺取財犯
    罪之犯意聯絡或行為分擔，僅基於幫助之意，提供上開帳戶
    之存摺、提款卡及密碼予該詐騙集團使用，使該詐騙集團得
    基於詐欺取財之犯意，向被害人己○○、戊○○、乙○○詐
    取財物，遂行其詐欺取財之犯行，是被告丙○○所為，係對
    於該詐騙集團遂行詐欺取財犯行，資以助力，揆諸上開判決
    意旨，自應成立幫助詐欺取財罪。是核被告所為，係犯刑法
    第30條第1 項、第339 條第1 項之幫助詐欺取財罪。被告以
    幫助故意，實施構成要件以外之行為，係幫助犯，衡諸其犯
    罪情節，爰依刑法第30條第2 項規定，按正犯之刑減輕之。
    又被告以一次提供帳戶存摺、提款卡及密碼之幫助行為，幫
    助上開詐騙集團分別詐欺3 位被害人，係一行為觸犯數罪名
    而侵害數個法益，為想像競合犯，應依刑法第55條規定，依
    情節較重之幫助詐欺取財罪處斷。爰審酌被告提供帳戶供不
    法之詐騙集團使用，致被害人己○○、戊○○、乙○○受有
    如犯罪事實所載之損害，助長詐騙集團財產犯罪之風氣，使
    詐財事件層出不窮發生，造成社會互信受損，擾亂金融交易
    往來秩序，影響層面廣泛，更使執法人員難以追查該詐騙集
    團，增加被害人求償之困難，實屬不該，惟念其犯後能於本
    院審理時坦承犯行，且並無前科，有臺灣高等法院被告前案
    紀錄表1 份可參，素行良好，並衡酌其犯罪動機、目的、智
    識程度及被害人所受損害等一切情狀，量處如主文所示之刑
    ，並考量其為高職畢業，家庭經濟狀況勉持等情（見警2 卷
    第1 頁），諭知如主文所示易科罰金之折算標準，以示懲儆
    。
五、至被告丙○○所有供本件詐騙匯款使用之上開鳥松郵局帳戶
    （帳號：00000000000000號）之存摺、提款卡，雖係被告幫
    助犯罪所用之物，惟既未扣案，且上揭帳戶業經警方查明係
    供詐騙匯款所用，應遭該詐騙集團放棄使用而丟棄滅失，為
    免日後執行之困難，爰不另為沒收之宣告，附此敘明。
據上論斷，應依刑事訴訟法第273 條之1 第1 項、第284 條之 1
、第299 條第1 項前段，刑法第30條第1 項前段、第2 項、第33
9 條第1 項、第55條，第41條第1 項前段，刑法施行法第1 條之
1， 判決如主文。
本案經檢察官庚○○到庭執行職務。
中    華    民    國    98    年    12    月    30    日
                      刑事第五庭      法  官  陳盈吉
以上正本證明與原本無異。
如不服本判決，應於判決送達後10日內，向本院提出上訴狀。
中    華    民    國    98    年    12    月    30    日
                                      書記官  陳展榮
附錄本判決論罪科刑法條：
中華民國刑法第339條
（普通詐欺罪）
意圖為自己或第三人不法之所有，以詐術使人將本人或第三人之
物交付者，處 5 年以下有期徒刑、拘役或科或併科 1 千元以下
罰金。
以前項方法得財產上不法之利益或使第三人得之者，亦同。
前二項之未遂犯罰之。

司法院資訊處製作；財團法人民間司法改革基金會備份。
